【裁判字號】    90,訴,23
【裁判日期】    900829
【裁判案由】    營利事業所得稅
【裁判全文】
臺中高等行政法院判決                                  九十年度訴字第二三號
                              .
    原      告  太平洋汽門工業股份有限公司
    訴訟代理人  林奇威  會計師
    代  表  人  甲○○
    訴訟代理人  乙○○
右當事人間因營利事業所得稅事件，原告不服財政部中華民國八十九年十一月七日台
財訴字第○八九○○○六六九七號訴願決定，提起行政訴訟。本院判決如左︰
    主  文
訴願決定及原處分（即復查決定）均撤銷。
訴訟費用由被告負擔。
    事  實
甲、事實概要：
緣原告八十五年度營利事業所得稅結算申報，原列報營業收入淨額新台幣（下同）一
八二、六六六、二三一元，營業成本一七六、二五一、六二三元，營業費用一三、○
六一、六○七元，非營業收入六、二三六、五七三元，非營業損失及費用三、五三九
、四三九元，全年所得額虧損三、九四九、八六五元。經被告機關初查以營業成本無
法查核勾稽，依營利事業所得稅查核準則（以下簡稱查核準則）第六條規定，予以核
定買賣業收入淨額五、八三八、九六五元，營利事業同業利潤標準（以下簡稱同業利
潤標準）淨利率百分之九（行業代號五二五一｜二），買賣業淨利為五二五、五○七
元，並核定製造業收入淨額一七六、八二七、二六六元，同業利潤標準淨利率百分之
十六（行業代號三二三二｜一一），製造業淨利為二八、二九二、三六三元，合計核
定營業淨利為二八、八一七、八七○元，併計非營業收入六、五八八、九二三元，減
除非營業損失及費用三、五四八、九四九元，核定全年所得額為三一、八五七、八四
四元，課稅所得額為三一、六四三、四七一元，認應補徵稅額為七、四七九、五二三
元，原告不服，申經復查結果，未獲變更，提起訴願亦遭駁回，遂提起本行政訴訟。
乙、兩造聲明：
    一、原告聲明求為判決：訴願決定及原處分（即復查決定）均撤銷。
    二、被告聲明求為判決：駁回原告之訴。
丙、兩造之爭點：
  一、原告主張意旨略以：
  （一）、按原處分機關及原訴願決定機關均以營業成本明細表中，製造部分列報耗
          用直接原料九五、三四三、六六八八元、直接人工一二、九一六、二五二
          元、製造費用二五、八五六、七四二元，與單位成本分析表所載耗用直接
          原料九三、四六七、二五九元、直接人工一二、九二五、一五三元、製造
          費用二五、一九三、一五○元核對不符，且營業成本明細表記載製造成本
          為一七○、六一七、七○二元，核與產製製成品產銷存表所載成本金額一
          七一、一四○、二七五元亦不符。原告之營業成本明細表製造業部分之直
          接原料、直接人工及製造費用係八十五年度投入直接原料、直接人工及製
          造費用之成本，而單位成本分析表之數字依成本會計計算之原理，係指八
          十五年度產製製成品（即產出）所含之直接原料、直接人工及製造費用，
          二表所指之意義各有不同，其數字自不相符，二者尚需考慮期初在製品及
          期末在製品方能調節表相符，此乃諳懂會計學原理及成本計算者皆知之道
          理，原告結算申報時所檢附之單位成本分析表即附有二表數字之調節說明
          ，惟原處分及原訴願機關均未予查明亦未要求原告說明，實乃誤解。另營
          業成本明細表之製造業成本為一七○、六一七、七○二元，與製成品產銷
          存表所載成本金額一七一、一四○、二七五元不符，差異五二二、五七三
          元係會計師於查核時所作之調整分錄。原告於營利事業所得稅申報書所附
          關於營業成本之表單係原告之帳載數字，其後經會計師查核後之調整，因
          金額不大，對財務報表之允當性不產生影響，基於會計學原理中之重大性
          原則及成本效益考量，而未予重編相關之成本表單，惟均有數字來源可供
          查核，而非不可勾稽。
  （二）、按原查機關及訴願機關以三、四八六、八一○元係由在製品轉列為直接原
          料耗用，經核原告並未設置在製品明細帳，亦未設置生產記錄簿，記載每
          日原料領用量及在製品與製成品生產數量，故無法勾稽其在製品三、四八
          六、八一○元，轉列為原料耗用之品名、數量、單價與日期。原告設有在
          製品進耗存月報表，以記載每月在製品之進耗情形，且設置有材料製成品
          進耗存日報表，其目的與功能均與生產記錄簿相同，均記載每日原料領用
          及製成品生產數量。原告在製品轉列原料三、四八六、八一０元僅ＢＡＲ
          －２８（台）一種在製品轉列原料。於製造部門之切刨作業記錄表及材料
          進耗存日報表均有記錄轉列為原料之品名、數量及日期，另每月底會計部
          門再依成本計算單計算ＢＡＲ－２８（台）之轉列成本，會計部門依前述
          資訊記載於材料明細帳，非原查機關及訴願機關所稱未設置生產記錄簿而
          無法勾稽。
  （三）、按原查機關及訴願機關以直接原料明細表與材料進耗存表之部份耗料不符
          ，進而認定直接人工與製造費用亦無法勾稽，且暨已依同業利潤標準核定
          其營業成本，是以製造費用之修繕費資本化對營業成本並無影響，另認為
          直接人工與製造費用無法勾稽，而不適用行政院八十五年十二月七日台八
          十五訴字第四四五一一號再訴願決定書意旨依查核準則第五十八條規定之
          順序查核。依前述第一及二點說明，原告之帳簿設置齊全且平時對進、領
          料及人工、製造費用等均作成記錄，且結算申報所檢附相關成本報表皆可
          合理調節勾稽，自應根據有帳簿記錄等以核實，依查核準則第五十八條之
          規定查核認定，而非原查核機關及訴願機關所稱相關成本表單均無法勾稽
          進而認定直接人工、製造費用亦無法查核勾稽，而逕予同業利潤核定營業
          成本，且製造費用修繕費三○四、三八七元係機器移機費，並不能增加機
          器效能及延長耐用年限，依財政部六十五、十一、十五台財稅第三七六○
          六號函之規定，自不應資本化。
  （四）、按行政法院六一判一九八判例「納稅義務人於稽徵機關進行調查或復查時
          ，未提示該項帳簿文據，或雖提示而有不完全者，稽徵機關應依所得稅法
          第八十三條第二項規定時間，命其提示或補正者，稽徵機關始得依同條第
          一項後段規定，依查得之資料或同業利潤標準，核定其所得額。」復查決
          定書及訴願決定書均引用該判例，原告於復查申請期間，僅收到原查機關
          八十八年七月三十日中區國稅法字第八八○○三八六八三號函，補送存貨
          盤點卡資料、生產日報表及生產通知單，原告亦依規定期間內提送存貨盤
          點卡資料及與生產日報表目的及功能相同之材料製成品進耗存日報表。惟
          原處分機關並未要求原告就營業成本表單之相關數字作說明，而有前述第
          及二點所述成本表單無法勾稽之誤解，而逕行依同業利潤標準核定營業成
          本，自不符前述判例之意旨。基於以上理由，謹請鈞院撤銷訴願決定及原
          處分，以維原告權益。
  （五）、原告原結算申報之在製品進耗存表僅列記金額，而無數量，今乃重編、增
          加各產品耗用材料之數量，且該表本期投入材料之數量及金額均可與材料
          進出存表之耗用欄相互勾稽。直接原料明細表係根據在製品進耗存表本期
          生產之資料編製，亦與在製品進耗存表可相互勾稽。單位成本分析表直接
          原料係根據直接原料明細表之資料編製，二表數字亦相吻合。另製成品產
          銷存表本期生產部份係根據單位成本分析表編製，二表亦可相互勾稽。綜
          上所述，原告之相關成本表單均可相互勾稽，爰將重編後之相關成本表單
          及本期投入與單位成本分析表之調節檢送鈞院及原處分機關審核。另有關
          成本之相關帳冊原處分機關查核時若有需要，請隨時通知原告將儘速呈審
          備核等語。
  二、被告主張意旨略以：
  （一）、按「稽徵機關進行調查或復查時，納稅義務人應提示有關各種證明所得額
          之帳簿、文據；其未提示者，稽徵機關得依查得之資料或同業利潤標準，
          核定其所得額。」及「本法第八十三條所稱之帳簿文據，其關係所得額之
          一部或關係課稅年度中某一期間之所得額，而納稅義務人未能提示者，稽
          徵機關得就該部分依查得之資料或同業利潤標準，核定其所得額。」分別
          為所得稅法第八十三條第一項及同法施行細則第八十一條之明定。而所謂
          未提示，兼指帳簿文據全部未提示，或雖提示而有不完全、不健全、或不
          相符者均有其適用，前行政法院著有六十一年度判字第一九八號判例可資
          參照。次按「帳簿文據，其關係所得額之一部而未能提示者，依所得稅法
          施行細則第八十一條之規定辦理。但其核定所得額，以不超過當年度全部
          營業收入淨額依同業利潤標準核定之所得額為限。營利事業所得稅結算申
          報案件，納稅義務人未提示有關各種證明所得額之帳簿文據，經就營業收
          入淨額按同業利潤標準核定其所得額者，如有非營業收益或損失，應依法
          合併計課或核實減除。」為首揭查核準則第六條第一項第二項所規定。
  （二）、本件原告本期申報營業收入淨額一八二、六六六、二三一元，並申報買賣
          業成本五、六三三、九二一元及製造成本一七○、六一七、七○二元，合
          計營業成本為一七六、二五一、六二三元，經原告說明其營業收入無法區
          分買賣業及製造業金額，被告機關初查乃依申報該二業成本之比例，核定
          買賣業收入淨額五、八三八、九六五元，製造業收入淨額一七六、八二七
          、二六六元，並依核定買賣業、製造業之收入金額比例，予以核定買賣業
          營業費用總額為四一七、五一七元、製造業營業費用總額一二、六四四、
          ○九○元，合計營業費用總額一三、○六一、六○七元，又其製造業成本
          部分，經核認無法查核勾稽，遂依汽車專用零件（行業代號三二三二一二
          ）同業利潤標準，毛利率百分之四十，核定製造業成本為一○六、○九六
          、三六○元，核定買賣業收入淨額五、八三八、九六五元，成本為五、六
          三三、九二一元，費用為四一七、五一七元，買賣業營業虧損二一二、四
          七三元，製造業收入淨額一七六、八二七、二六六元，成本為一○六、○
          九六、三六○元，費用為一二、六四四、○九○元，製造業營業淨利為五
          八、○八六、八一六元，合計核定營業淨利為五七、八七四、三四三元，
          因淨利率大於同業利潤標準淨利率百分之十六，改依首揭查核準則第六條
          第一項規定，按核定買賣業收入淨額五、八三八、九六五元，依汽車零件
          批發業（行業代號五二五一一一）淨利率百分之九，核定買賣業淨利為五
          二五、五○七元，並按核定製造業收入淨額一七六、八二七、二六六元，
          依汽車專用零件業（行業代號三二三二一一）淨利率百分之十六，核定製
          造業淨利為二八、二九二、三六三元，核定本期營業淨利為二八、八一七
          、八七○元。原告不服，主張其營業成本均有合法憑證可稽，縱有部分產
          品原料進耗存無法查核，亦不應依同業利潤標準予以核定營業成本，應依
          行政院台八十五訴第四四五一一號再訴願決定意旨，按首揭查核準則第五
          十八條規定予以查核原、物料耗用情形，此外並訴稱其製造費用項下修繕
          費六三三、○七八元，被告機關予以轉列資本支出並增列折舊九、九三○
          元，其中三○四、三八七元係機械移機費，並未增加機器耐用年限及效能
          ，應准按費用認列等語，申請復查，經被告機關復查決定略以：經查原告
          營業收入確未劃分為買賣業營業收入及製造業營業收入，該部分亦為原告
          所不爭執。次查其營業成本明細表，製造業部分列報耗用直接原料九五、
          三四三、六六八元、直接人工一二、九一六、二五二元、製造費用為二五
          、八五六、七四二元（詳卷第○九五頁），經核與其單位成本分析表所載
          耗用直接原料九三、四六七、二五九元、直接人工一二、九二五、一五三
          元、製造費用二五、一九三、一五○元，該二成本文件所載之金額均未相
          符（詳卷第○八○頁），此外其營業成本明細表記載製造業成本為一七○
          、六一七、七○二元，核與製成品進耗存表所載成本金額一七一、一四○
          、二七五元（詳卷第○八六頁），亦不相符。另查原告營業成本明細表申
          報耗用直接原料九五、三四三、六六八元，其中三、四八六、八一○元，
          係由在製品轉列為直接原料耗用（詳卷第○三一、○三二頁），經核原告
          並未設置在製品明細帳，亦未設置生產紀錄簿，詳予記載每日原料領用量
          及在製品與製成品生產數量（詳卷第○四二頁），故無法查核勾稽其在製
          品三、四八六、八一○元，轉列為原料耗用之品名、數量、單價與日期。
          又經查對其直接原料明細表與材料進耗存表，該二成本文件所載耗用「套
          管」數量、金額並不符，另原告所生產「ＶＡＬＶＥ、ＡＲ二五」等二十
          項產品，均列報耗用銅柱、橡膠原料，惟經核對該二成本文件所載數量、
          金額亦均不符（詳卷第二六四｜二六九頁），且部分產品所耗用之「橡膠
          、銅柱」直接原料明細表記載耗用，惟材料進耗存表並未記載耗用，綜上
          查核顯見原告原物料耗用無法查核勾稽，直接人工與製造費用亦無法查核
          勾稽，至系爭修繕費三○四、三八七元，原告主張應係費用而非資本支出
          性質乙詞，經核該修繕費既係機械遷移費，核與生產製造業務有關，縱准
          按費用認列，亦屬製造費用之支出，惟如前述，原告製造業營業成本確係
          無法查核勾稽，應按同業利潤標準核定其營業成本，是以製造費用認列，
          對其營業成本並無影響，又本件原告主張應依行政院八十五年十二月七日
          台八十五訴字第四四五一一號再訴願決定書意旨予以查核原物料耗用情形
          ，經查該再訴願決定，係因製造業依其行業特性，原料投入與所耗用直接
          人工時數有一定比例關係，若原料耗用可依首揭查核準則第五十八條規定
          查核，而非無法查核時，倘直接人工及製造費用亦可查核，則應併同核定
          其營業成本，惟查本件原告原物料耗用及直接人工與製造費用（含間接材
          料）均無法查核勾稽，自無從依首揭查核準則第五十八條規定查核其原物
          料耗用，且本件案情與該決定書所載案情亦不相同，要難援引適用，綜上
          被告機關初查予以核實認定買賣業之成本，並按其申報之營業費用一三、
          ○六一、六○七元如數核定為買賣業及製造業之營業費用，惟因製造業之
          營業成本無法查核勾稽，致核定營業淨利較同業利潤標準淨利率為高，遂
          改按買賣業及製造業之淨利率予以核定本期營業淨利為二八、八一七、八
          七○元，經核並無不合，乃駁回其復查之申請。原告不服訴願主張，其營
          業成本明細表與單位成本分析表所載直接材料、直接人工與製造費用金額
          不符，乃係該二成本文件意義不同，數字自然不符，又營業成本明細表與
          製成品產銷存表所載成本金額不符，乃係會計師簽證所作之調整數額，對
          財務報表之允當性不產生影響，此外其已記置在製品進耗月報表，功能與
          生產記錄簿相同，其在製品三、四八六、八一○元轉列為原料，僅有一種
          ＢＡＲ｜二八之在製品，於材料進耗存表可以查核，訴稱其帳簿憑證完備
          ，應予核實認列營業成本，至系爭機器遷移費並未增加機器效能及延長耐
          用年數，自應准予認列，此外原告主張被告機關並未函請其就相關數字加
          以說明，逕按同業利潤標準核定營業成本應有未合云云，訴經財政部訴願
          決定略以，本案業經被告機關就原告營業成本明細表、單位成本分析表、
          製成品進耗存表等各項成本文據查核勾稽，其所記載耗用材料、直接人工
          、製造費用，經核均互有未合，且直接材料明細表與材料進耗存表所記載
          耗用之「套管、橡膠、銅柱」等原料，經查數量與金額，亦均不合，是其
          製造業營業成本自始即無法查核勾稽。次查系爭在製品三、四八六、八一
          ○元轉列為原料耗用，原告稱僅有一種ＢＡＲ｜二八之在製品，核係直接
          材料一、九四九、九九六元、直接人工五○五、○四六元、製造費用一、
          ○三一、七六八元之合計數（詳卷第○八一頁），並無明細數量可稽，另
          查其在製品進耗存月報表，僅有金額而無數量之記載，該報表並非其在製
          品明細帳簿，亦非生產日報表，無法查核其原料領用、耗用數量及在製品
          與製成品之生產數量，是其訴稱帳簿文據完備乙節，顯無可採，又系爭機
          器遷移費三○四、三八七元，已如前述，縱准按製造費用認列，因其營業
          成本係按同業利潤標準核定，對於所得並無影響。至訴稱被告機關未予函
          請補正說明乙節，經查被告機關於八十八年三月三日以中區國稅法字第八
          八○○一一一三三號及八十八年七月三十日以中區國稅法字第八八○○三
          八六八三號函，請其提示各項帳簿憑證供核附卷可稽，原告仍未能就前揭
          認剔理由提出有利於己之證明文件供核，空言主張，自難認為有理由，遂
          予以駁回其訴願。
  （三）、訴訟意旨略謂：原告主張營業成本明細表、單位成本分析表，該二文件所
          代表意義不同，數字自然不合，尚需考慮期初、期末在製品之調節，方能
          相符，訴稱設有在製品進耗存月報表及材料製成品進耗存日報表，功能及
          目的與「在製品明細帳、生產記錄簿」相同，其製造業營業成本可以查核
          勾稽，另原告主張修繕費三○四、三八七元，係機器移機費，並未增加機
          器效能及耐用年限，不應予以資本化，此外訴稱被告機關並未函請補正帳
          簿憑證，核定尚有未洽。
  （四）、查原告並未設置在製品明細帳及生產日報表，亦為原告所不否認，是其帳
          簿憑證確係不完備，次查被告機關已依規定函請原告提示相關成本文件並
          詳予查核，已如前述，惟確無法查核勾稽，原告仍執前詞主張，復無新事
          證可稽，所訴之詞委無可採。
  （五）、查本件原告八十五年度營利事業所得稅結算申報，列報全年營業收入淨額
          一八二、六六六、二三一元，營業成本一七六、二五一、六二三元，其中
          買賣業之成本為五、六三三、九二一元、製造之成本為一七○、六一七、
          七○二元，嗣經原告說明其營業收入部分，無法區分買賣業及製造業金額
          ，被告機關初查乃依其所申報，該二項業務成本之比例，核定買賣業收入
          淨額五、八三八、九六五元，製造業收入淨額一七六、八二七、二六六元
          ，並依核定買賣業、製造業之收入金額比例，予以核定買賣業營業費用總
          額四一七、五一七元、製造業營業費用總額一二、六四四、○九○元，合
          計營業費用總額一三、○六一、六○七元，至系爭製造業成本部分，經被
          告機關初查核認無法查核勾稽，乃依汽車專用零件（行業代號三二三二-
          一二）同業利潤標準，毛利率百分之四十，核定製造業成本為一○六、○
          九六、三六○元。
  （六）、原告不服，主張其營業成本均有合法憑證可稽，縱有部分產品原料進耗存
          無法查核，亦不宜將全部產品，按同業利潤標準予以核定成本，申經被告
          機關復查決定略以：經查原告營業收入確未劃分為買賣業營業收入及製造
          業營業收入，該部分亦為原告所不爭執。次查其營業成本明細表，核與單
          位成本分析表所載，耗用直接原料、直接人工、製造費用金額均未相符，
          此外營業成本明細表所載製造業成本，核與製成品進耗存表，所載成本金
          額亦不相符，另查原告營業成本明細表申報耗用直接原料九五、三四三、
          六六八元，其中三、四八六、八一○元，係由在製品轉列為直接原料耗用
          ，因原告並未提示事證供核，致無從查明轉列原料耗用之品名、數量。又
          經查對其直接原料明細表與材料進耗存表，該二成本文件所載耗用「套管
          」數量、金額並不符，另原告所生產「ＶＡＬＶＥ、ＡＲ二五」等二十項
          產品，均列報耗用銅柱、橡膠原料，惟經核對該二成本文件所載數量、金
          額亦有未符等情，是被告機關復查後仍未准變更，訴經財政部訴願決定，
          亦持與被告機關相同論見予以駁回。
  （七）、嗣原告於本案行政訴訟時，訴稱已將帳證重行整理，足可查核勾稽原物料
          耗用情形，經大院命被告機關再予查明，案經原告提示原物料分類帳、製
          成品分類帳、進耗存月報表、成本計算單各二本，原物料進口報單四十一
          份、產品出口報單三十五份、銷貨統一發票存根聯四十七冊、會計憑證傳
          票二十四本、進口部品成本計算單、耗用結算表、盤點月報表各乙本，以
          及製成品材料進耗帳、原料領料單、驗收單、送貨單各十二本備查，經核
          其原物料耗用之品名、數量及金額，有進口報單、成本計算單、成本分錄
          表可供勾稽，次經與材料進耗存明細表、直接材料明細表、在製品進耗存
          表加以核對，尚無原物料品名、數量混淆不清之情事，第經核對銷貨發票
          及製成品進耗存表，亦無產品產銷存無法查核之情事，至於營業成本明細
          表與單位成本分析表，所載直接原料、直接人工、製造費用金額未符，以
          及營業成本明細表與製成品進耗存表，所載成本金額不符乙節，經核乃係
          營業成本明細表所載金額，為原告本期所投入直接原料、直接人工、製造
          費用金額，而單位成本分析表、製成品進耗存表所載金額，為原告產製「
          完好製成品」之金額，致兩者金額尚有未一，該部分原告主張，該等表單
          意義各有不同，所表達金額自有不同乙詞，經核尚無不合，末查原告將在
          製品三、四八六、八一○元，轉列為直接原料耗用，該部分經核對原告所
          提示原物料分類帳、材料進耗存月報表，係將ＢＡＲ-２８乙項在製品，
          轉列為原料投入生產，其品名、數量尚可查核，綜上原告主張其營業成本
          ，均有合法憑證可稽，縱有部分產品原料進耗存無法查核，亦不宜將全部
          產品，按同業利潤標準予以核定乙詞尚可採信等語。
    理  由
一、查「稽徵機關進行調查或復查時，納稅義務人應提示有關各種證明所得額之帳簿
    、文據；其未提示者，稽徵機關得依查得之資料或同業利潤標準，核定其所得額
    。」及「本法第八十三條所稱之帳簿文據，其關係所得額之一部或關係課稅年度
    中某一期間之所得額，而納稅義務人未能提示者，稽徵機關得就該部分依查得之
    資料或同業利潤標準，核定其所得額。」固分別為所得稅法第八十三條第一項及
    同法施行細則第八十一條之明定。然按稽徵機關依上開規定，得依查得之資料或
    同業利潤標準，核定其所得額，係以納稅義務人違反其稅法上應提示有關各種證
    明所得額之帳簿、文據之協力義務，致稽徵機關無法依據核實課稅下，所不得不
    然，故納稅義務人如已提供有關資料，稽徵機關，自應就其提供之資料調查認定
    ，不得仍援前開規定，作為其認定所得額之依據，前行政法院五十六年判字第十
    八號著有判例可資參照。而上開課稅資料之提示，並不以稽徵機關所命提出者為
    限，如所提出之資料，足以核實認定納稅義務人之所得額者，即為已足。又按製
    造業之營業成本包括原材料耗用、直接人工及製造費用，必於三者均無法查核時
    ，始能按同業利潤標準核定營業成本。倘僅材枓耗用無法查核時，則應依營利事
    業所得稅查核準則第五十八條之規定查核認定其材料耗用，再併同得依據核實查
    核之直接人工及製造費用核定其營業成本。
二、本件被告以原告八十五年度營利事業所得稅結算申報，原列報營業收入淨額一八
    二、六六六、二三一元，營業成本一七六、二五一、六二三元，營業費用一三、
    ○六一、六○七元，非營業收入六、二三六、五七三元，非營業損失及費用三、
    五三九、四三九元，全年所得額為虧損三、九四九、八六五元。經被告機關初查
    以營業成本均無法查核勾稽，依營利事業所得稅查核準則第六條規定，予以核定
    買賣業收入淨額五、八三八、九六五元，營利事業同業利潤標準淨利率百分之九
    （行業代號五二五一｜二），買賣業淨利為五二五、五○七元，並核定製造業收
    入淨額一七六、八二七、二六六元，同業利潤標準淨利率百分之十六（行業代號
    三二三二｜一一），製造業淨利為二八、二九二、三六三元，合計核定營業淨利
    為二八、八一七、八七○元，併計非營業收入六、五八八、九二三元，減除非營
    業損失及費用三、五四八、九四九元後，核定其全年所得額為三一、八五七、八
    四四元，課稅所得額為三一、六四三、四七一元，並認應補徵稅額為七、四七九
    、五二三元。而原告則以被告認原告所提出之直接原料明細表與材料進耗存表之
    部份耗料不符，進而認定直接人工與製造費用亦無法勾稽，而依同業利潤標準認
    定原告之營業成本，係屬誤會，依其所提出之之帳簿設置齊全且平時對進、領料
    及人工、製造費用等均作成記錄，且結算申報所檢附相關成本報表皆可合理調節
    勾稽，自應根據有帳簿記錄等以核實，依查核準則第五十八條之規定查核認定，
    而非原查核機關及訴願機關所稱相關成本表單均無法勾稽，而主張原處分及訴願
    決定違法。
三、查原告於本案訴訟中，提示原物料分類帳、製成品分類帳、進耗存月報表、成本
    計算單各二本，原物料進口報單四十一份、產品出口報單三十五份、銷貨統一發
    票存根聯四十七冊、會計憑證傳票二十四本、進口部品成本計算單、耗用結算表
    、盤點月報表各乙本，以及製成品材料進耗帳、原料領料單、驗收單、送貨單各
    十二本供被告機關查核。結果被告經核，認其原物料耗用之品名、數量及金額，
    有進口報單、成本計算單、成本分錄表可供勾稽，次經與材料進耗存明細表、直
    接材料明細表、在製品進耗存表加以核對，尚無原物料品名、數量混淆不清之情
    事，經核對銷貨發票及製成品進耗存表，亦無產品產銷存無法查核之情事。至於
    原處分所認原告所提出之營業成本明細表與單位成本分析表，所載直接原料、直
    接人工、製造費用金額未符，以及營業成本明細表與製成品進耗存表，所載成本
    金額不符乙節，經被告再次查核，認係營業成本明細表所載金額，為原告本期所
    投入直接原料、直接人工、製造費用金額，而單位成本分析表、製成品進耗存表
    所載金額，為原告產製「完好製成品」之金額，致兩者金額尚有未一，該部分原
    告主張，該等表單意義各有不同，所表達金額自有不同乙詞，亦相符合。並以原
    告將在製品三、四八六、八一○元，轉列為直接原料耗用，該部分經核對原告所
    提示原物料分類帳、材料進耗存月報表，係將ＢＡＲ-２８乙項在製品，轉列為
    原料投入生產，其品名、數量尚可查核。是被告於本院審理時具狀，稱原告主張
    其營業成本，均有合法憑證可稽一節，縱仍有部分產品原料進耗存無法查核，亦
    不宜將全部產品，按同業利潤標準予以核定。是本件原告主張其八十五年度營利
    事業所得稅結算申報，依其所提示之帳簿、文據，其營業成本並非完全無法查核
    勾稽，應屬事實。原告本件之主張，自難認為無理由。
四、揆諸首揭說明，被告逕以原告該年度之營業成本均無法查核勾稽，而依營利事業
    所得稅查核準則第六條規定，予以核定買賣業收入淨額五、八三八、九六五元，
    營利事業同業利潤標準淨利率百分之九（行業代號五二五一｜二），買賣業淨利
    為五二五、五○七元，並核定製造業收入淨額一七六、八二七、二六六元，同業
    利潤標準淨利率百分之十六（行業代號三二三二｜一一），製造業淨利為二八、
    二九二、三六三元，合計核定營業淨利為二八、八一七、八七○元，併計非營業
    收入六、五八八、九二三元，減除非營業損失及費用三、五四八、九四九元後，
    核定其全年所得額為三一、八五七、八四四元，課稅所得額為三一、六四三、四
    七一元，並進而認應補徵稅額為七、四七九、五二三元，於法自有未合。經原告
    訴願，訴願決定亦未予糾正，於法自屬有違。
五、綜上所述，本件原告之訴為有理由，應由本院將原處分即復查決定，及訴願決定
    均撤銷，另由被告依原告所提示之帳簿、文據，核實認定原告該年度之營業成本
    ，並進而為適法之課稅處分。
據上論結，本件原告之訴為有理由，依行政訴訟法第一百九十五條第一項前段、第九
十八條第三項前段，判決如主文。
中    華    民    國    九十    年      八      月      二十九      日
                    臺 中 高 等 行 政 法 院 第 四 庭
                                審 判 長 法 官 沈 應 南
                                         法 官 黃 淑 玲
                                         法 官 許 武 峰
右正本證明與原本無異。
如不服本判決，應於判決送達後二十日內向本院提出上訴書狀，其未表明上訴理由者
，應於提起上訴後二十日內向本院提出上訴理由書（須附繕本）；如於本判決宣示或
公告後送達前提起上訴者，應於判決送達後二十日內補提上訴理由書（須依對造人數
附具繕本）。未表明上訴理由者，逕以裁定駁回。
提起上訴應預繳送達用雙掛號郵票拾份(每份三十四元)。
中    華    民    國    九十    年       八      月      二十九     日
                                法 院 書 記 官 廖 倩 慧


司法院資訊處製作；財團法人民間司法改革基金會備份。
